【裁判字號】    97,易,1631
【裁判日期】    971007
【裁判案由】    詐欺
【裁判全文】
臺灣彰化地方法院刑事判決              97年度易字第1631號
公  訴  人  臺灣彰化地方法院檢察署檢察官
被      告  甲○○
                    號
                    （現於臺灣彰化監獄執行中）
上列被告因犯詐欺案件，經檢察官提起公訴（97年度偵字第7024
號），本院以簡式審判程序，判決如下：
    主  文
甲○○幫助共同意圖為自己不法之所有，以詐術使人將本人之物
交付，累犯，處有期徒刑陸月，如易科罰金，以銀元佰元即新
臺幣玖佰元折算壹日；減為有期徒刑月，如易科罰金，以銀元
佰元即新臺幣玖佰元折算壹日。
    事實及理由
一、犯罪事實：
  (一)甲○○自少年時期起有竊盜、強奪、詐欺等前科，因竊盜案
    件經（本院89年度易字第613號判決）處有期徒刑1年4月，
    因詐欺案件經（本院88年易字第1438號判決）處有期徒刑10
    月，兩案接續執行，民國（下同）91年3月29日假釋出監，
    又經撤銷假釋，尚有假釋殘刑2月27日，又於91年5月間因犯
    竊盜案件，經（本院91年度易字第557號判決）處有期徒刑1
    年10月確定，與上述假釋殘刑2月27日接續執行，於93年9月
    9日縮刑期滿執行完畢（構成累犯）。
  (二)甲○○竟不知悔改，其知悉提供帳戶予不相識之人使用，可
    能幫助不詳之犯罪集團隱匿真實身分，以作為犯罪集團進行
    詐欺犯罪所用，竟仍不違其本意，基於幫助他人涉犯詐欺之
    犯意，先於94年6月23日前往員林中正路郵局，將自己郵局
    帳戶（局號:0000000、帳號:0000000）增加語音功能、更換
    印鑑，94年6月29 日核發晶片卡，另於94年6月29日至94年
    7月5日間某日，在不詳地點，以不詳代價，將其所申辦之上
    述帳戶之存摺、金融卡、密碼，交付予真實姓名年籍不詳之
    成年人，再由該人將前揭郵局存摺等物交由詐騙集團使用。
    嗣有乙○○○接獲詐騙電話，對方佯稱其先前參加慈善活動
    認購之電視抽中大獎，惟需先繳納會員費及保險費等語，致
    使乙○○○陷於錯誤，而於94年7月11日依指示匯款新臺幣
    (下同)10 萬元至上開甲○○所申辦之郵局帳戶中，隨即於
    同日及翌日（即94年7月11日、12日）遭詐欺犯罪集團提領
    一空。嗣為警循線查獲，始知上情。
二、認定事實之證據及理由：
  (一)本案全部卷證所涵括之供述證據及非供述證據，經公訴人及
    被告甲○○均同意全部證據之證據能力，是後述所引用證據
    之證據能力均無疑義，合先敘明。
  (二)被告甲○○對於上述犯罪事實均坦白承認。
  (三)被告之郵局帳戶客戶歷史交易清單顯示：
┌───────────────────────────┐
│77.9.06開戶                                           │
│94.2.3～94.6.21呈現靜止狀態，餘額69元                 │
│94.6.23增加「語音系統功能」、更換印鑑。               │
│94.6.29核發晶片卡                                     │
│94.7.5有來路不明金額匯入隨即被提領一空                │
│94.7.11被害人乙○○○匯款10萬元，同日被提領6萬、3萬   │
│       9000元。                                       │
│94.7.12被提領1000元。                                 │
│94.7.27經設定為警示戶                                 │
└───────────────────────────┘
    上述帳戶往來資料即可知，被告刻意於94年6月23日、29日
    增加功能換領晶片卡及新印鑑，隨即發生不尋常金額往來，
    所以被告刻意增辦上述功能，動機就是配合詐騙集團要求，
    供作詐騙使用，不可能是如警訊中所辯稱遺失存摺云云。
  (四)被害人確實因受騙而將金錢匯入被告之帳戶，有被害人乙○
    ○○警詢筆錄、匯款單影本可證。
  (五)又存摺及晶片金融卡，均為關係個人理財之重要工具，一般
    人皆會妥善保管。而且當今金融業競爭激烈，金融機構普遍
    廣招客戶，一般人至郵局或銀行開設帳戶並非難事，如非供
    犯罪之非法使用，衡情自無置自己名義帳戶不用，而取得他
    人帳戶使用之必要。且金融存款帳戶事關存戶個人財產權益
    之保障，其與存戶印鑑章結合，具高度專有性，除非本人或
    與本人親密關係者，難認有何理由可自由流通使用該存摺，
    一般人皆有妥為保管防阻他人任意使用之認識，縱因特殊情
    況偶有交付他人使用之需，亦必然深入瞭解用途後再行提供
    以使用，方符常情。而該等專有物品如落入不明人士手中，
    極易被利用為與財產有關之犯罪工具，此又係具備一般生活
    智識者皆能體察之常識，被告交付當時年43歲，在社會工作
    多年，足認其心智成熟，亦具一般智識程度及社會經驗，對
    於上開各情，自有認識，竟仍將自己前開帳戶之存簿、提款
    卡（含密碼）提供他人使用。且該成年人及詐騙集團果然作
    為詐騙出入使用，足見被告主觀上顯具有縱使供作為詐欺取
    財之用，亦不違背其本意之不確定故意至明。
  (六)綜上所述，本案事證已臻明確，被告犯行應堪認定，應予依
    法論科。
二、論罪科刑之理由：
  (一)按刑法上之幫助犯，係指以幫助之意思，對於正犯資以助力
    ，而未參與實施犯罪之行為者而言（最高法院49年臺上字第
    77號判例參照）。查被告提供郵局銀行帳戶之提款卡、存摺
    他人供詐欺取財使用，並未參與詐欺取財之行為，然其顯係
    以幫助之意思，參與構成要件以外之行為，為幫助犯。又詐
    欺集團有多數共犯存在，有犯意聯絡及行為分擔，應論以共
    同正犯。故被告應論以一個：刑法第30條第1項、第339條第
    1項、第28條之「幫助共同詐欺取財罪」。
  (二)法律修正適用：
    被告行為後，刑法於95年7月1日大幅修正，按刑法第2條第
    1項規定：「行為後法律有變更者，適用行為時之法律。但
    行為後之法律有利於行為人者，適用最有利於行為人之法律
    。」應比較適用如下：
  1.刑法第339條第1項罰金刑部分，計價單位及下限均有變動，
    以修正前之舊規定有利被告，但本案不宣告罰金刑，無須贅
    述，逕適用修正前之規定。
  2.易科罰金之折算標準，原本刑法第41條第1項係規定「得以1
    元以上3元以下折算一日」，並依據修正前罰金罰鍰提高標
    準條例第2條前段提高為100倍，故最高應以銀元300元（即
    新台幣900元）折算1日。惟修正後之刑法第41條第1項修正
    為：「得以新臺幣1千元、2千元或3千元折算一日，易科罰
    金」。比較修正前後之易科罰金之折算標準，以修正前之規
    定，較有利於受刑人，則適用修正前之刑法第41條第1項前
    段「易科罰金」規定，定其折算標準。
  3.刑法第30條幫助犯的定義變更，但對於本案並無實質影響，
    故應適用修正前規定，並依正犯刑度減輕之。
  4.刑法第28條之共同正犯定義變更，但對於本案並無實質影響
    ，應就被幫助之多數正犯，仍適用修正前刑法28條論以共同
    正犯。
  5.刑法第47條累犯之要件變更，但對本案無論適用新法或舊法
    ，均構成累犯，故應適用修正前第47條累犯規定。
  (三)被告有事實欄內之前科執行經過，此有臺灣高等法院被告全
    國前案紀錄表乙紙附卷可稽，其受此有期徒刑執行完畢後，
    五年以內故意再犯有期徒刑以上之罪，應依累犯規定加重其
    刑。又被告僅為幫助犯，應按正犯之刑度，依刑法第30條第
    2項減輕其刑（先加後減之）。
  (四)量刑審酌：被告有多項前科，素行不佳。被告為貪圖不法利
    益，擅自提供帳戶供他人非法使用，助長社會犯罪風氣，導
    致增加追查困難。惟念及被告本身並未實際參與本件詐欺取
    財犯行，責難性較小。被告犯後於警訊中辯稱遺失帳戶存摺
    ，欠缺悔過誠意，對於被害人亦未有任何願意賠償之意思表
    示，然審理中已坦承犯行，態度尚可等一切情狀，量處如主
    文所示之刑，並諭知易科罰金之標準。
  (五)按中華民國96年罪犯減刑條例已於96年7月16日施行，又本
    件犯罪係在96年4月24日以前，且並無排除於中華民國96 年
    罪犯減刑條例第3條所示之不適用情形，故應依該條例第7條
    ，就原本宣告刑諭知其減得之刑，並依同條例第9條規定，
    就減得之刑，諭知易科罰金之折算標準如主文。
  (六)被告出售之郵局存摺、提款卡等，因已提供給予不詳成年人
    使用，並未扣案，為免執行困難，不另為沒收之諭知，附此
    敘明。
三、適用法條：
  (一)刑事訴訟法第273條之1第1項、第310條之2、第454條第1項
    。
  (二)修正後刑法第2條第1項、修正前刑法第339條第1項、修正前
    第47條第1項、第30條、第28條、修正前第41條第1項前段。
  (三)罰金罰鍰提高標準條例第1條前段、修正前罰金罰鍰提高標
    準條例第2條。
  (四)中華民國96年罪犯減刑條例第2條第1項第3款、第7條、第9
    條。
本案經檢察官王元郁到庭執行職務。
中    華    民    國    97    年    10   月    7    日
                  刑事第四庭    法     官  葉明松
以上正本證明與原本無異。
如不服本判決應於收受本判決後十日內向本院提出上訴書狀，其
未敘述上訴理由者，並得於提起上訴後十日內向本院補提理由書
狀（均須按他造當事人之人數附繕本）「切勿逕送上級法院」。
告訴人或被害人對於判決如有不服具備理由請求檢察官上訴者，
其上訴期間之計算係以檢察官收受判決正本之日期為準。
中    華    民    國    97    年    10   月    7    日
                                書  記  官  施秀青
【附錄本案論罪法條】
中華民國刑法第30條
（幫助犯及其處罰）
幫助他人實行犯罪行為者，為幫助犯。雖他人不知幫助之情者，
亦同。
幫助犯之處罰，得按正犯之刑減輕之。
中華民國刑法第339條
（普通詐欺罪）
意圖為自己或第三人不法之所有，以詐術使人將本人或第三人之
物交付者，處 5 年以下有期徒刑、拘役或科或併科 1 千元以下
罰金。
以前項方法得財產上不法之利益或使第三人得之者，亦同。
前二項之未遂犯罰之。


司法院資訊處製作；財團法人民間司法改革基金會備份。
